臺灣高等法院刑事裁定
111年度聲再字第76號
再審聲請人
即受判決人  侯正着




上列聲請人因詐欺案件，對於本院71年度上易字第4478號，中華
民國71年12月23日第二審確定判決（臺灣新北地方法院71年度易
字第2269號，起訴案號：臺灣新北地方檢察署71年度偵字第5009
號），聲請再審，本院裁定如下：
    主  文
再審之聲請駁回。 
    理  由
一、聲請再審意旨略以：本院71年度上易字第4478號判決（下稱
    原確定判決），認定再審聲請人即受判決人侯正着（下稱聲
    請人）係提供不同型且價格較低廉之不鏽鋼丸鐵予告訴人，
    而涉犯刑法第339條第1項之詐欺取材罪。然告訴人向聲請人
    原始訂購交貨之日本製304型不銹鋼丸鐵（下稱系爭不銹鋼
    丸鐵），係依國際標準化學元素成分含碳量在0.08以下者，
    此有日本製304型國際標準規化學元素成分表、進口證明書
    等證據資料可供為佐證。而證人楊業田曾證稱：我看囑託鑑
    定之這批貨，是屬於201型的成分較大云云。然201型不鏽鋼
    之含碳量在0.15以下，與原審在為告訴人代工之臺北市統一
    公司處所地方，從業已加工製造完成之不銹鋼鐵窗過後產品
    （成品）所為取樣，經證人楊業田攜回化驗結果，其含碳量
    在0.56之鋼材不同。楊業田之證詞與鑑定結果不符，原確定
    判決亦有採證發生錯誤之疏失而不自知，乃依刑事訴訟法第
    420條第1項第1、2、3、6款之規定提起再審聲請云云。
二、按有罪之判決確定後，有下列情形之一者，為受判決人之利
    益，得聲請再審：一、原判決所憑之證物已證明其為偽造或
    變造者。二、原判決所憑之證言、鑑定或通譯已證明其為虛
    偽者。三、受有罪判決之人，已證明其係被誣告者。……六、
    因發現新事實或新證據，單獨或與先前之證據綜合判斷，足
    認受有罪判決之人應受無罪、免訴、免刑或輕於原判決所認
    罪名之判決者。前項第一款至第三款及第五款情形之證明，
    以經判決確定，或其刑事訴訟不能開始或續行非因證據不足
    者為限，得聲請再審，刑事訴訟法第420條第1項第1、2、3
    、6款及第2項定有明文。次按經法院認無再審理由而以裁定
    駁回後，不得更以同一原因聲請再審，同法第434條第3項亦
    有明文。所謂「同一原因」，係指同一事實之原因而言；是
    否為同一事實之原因，應就重行聲請再審之事由暨其提出之
    證據方法，與已經實體上裁定駁回之先前聲請，是否完全相
    同，予以判斷，若前後二次聲請再審原因事實以及其所提出
    之證據方法相一致者，即屬同一事實之原因，自不許其更以
    同一原因聲請再審（最高法院107年度台抗字第1166號裁定
    意旨參照）。又法院認為聲請再審之程序違背規定者，應以
    裁定駁回之，同法第433條前段亦規定甚明。
三、經查：
（一）聲請人因詐欺案件，經臺灣新北地方法院檢察署檢察官以
      71年度偵字第5009號提起公訴，先經臺灣新北地方法院審
      理，再經本院以71年度上易字第4478號認定聲請人所為，
      應成立刑法第339 條1項之詐欺取財罪，乃判處罰金新台
      幣2000元，併諭知易服勞役之折算標準而告確定。
（二）聲請人以系爭貨物經鑑定結果含碳量為0.56，而證人楊業
      田卻證稱，該貨物屬於201型的可能性較大，但201型的成
      分，其含碳量在0.15以下，與鑑定結果不符，原確定判決
      顯有矛盾為由聲請再審，前經本院107年度聲再字第91號
      裁定以系爭不銹鋼丸鐵經原審取樣送鑑定，認定系爭不銹
      鋼丸鐵之含碳量為0.56，與304 型成分的含碳量相差甚大
      ，縱聲請人主張屬實，亦難以動搖原確定判決之認定而駁
      回其再審之聲請確定；嗣聲請人復以原確定判決取樣程序
      不當，主張化驗結果不足代表其所出售之不鏽鋼丸鐵品質
      為由聲請再審，亦迭經本院以109年度聲再字第156號、11
      0年度聲再字第487、617號裁定以聲請人自承確有至代工
      現場取樣，且當時並未對於採驗樣品、方式提出異議，亦
      未說明採樣程序有何不合法之處，足認法院係經聲請人、
      被害人及證人等同意後，始於現場採樣並送鑑定，自無取
      樣程序不合法，核與刑事訴訟法第420條第1項第6款之要
      件不合，駁回其再審聲請確定。是聲請人仍執同一原因聲
      請再審，其此部分聲請再審之程序顯然違背規定，應予駁
      回。
（三）聲請人本次雖引用刑事訴訟法第420條第1項第1至3款規定
      ，主張原確定判決所憑之證物為偽造或變造；證言、鑑定
      或通譯為虛偽；或其係被誣告云云。然聲請人並未提出支
      持其主張之確定判決，或舉出其刑事訴訟程序不能開始或
      續行非因證據不足之證據供本院審認，尚無從為有利聲請
      人之認定，其此部分再審之聲請為無理由，應予駁回。
四、復按聲請再審之案件，除顯無必要者外，應通知聲請人及其
    代理人到場，並聽取檢察官及受判決人之意見。但無正當理
    由不到場，或陳明不願到場者，不在此限。所稱「顯無必要
    者」，係指聲請顯屬程序上不合法且無可補正或顯無理由而
    應逕予駁回，刑事訴訟法第429條之2、法院辦理刑事訴訟案
    件應行注意事項第177條之4定有明文。故有關於必要性之判
    斷，則應視踐行該法定程序是否有助於釐清聲請意旨及所主
    張之再審事由，自未排除法院於認有程序上不合法、顯無理
    由或應逕予開啟再審程序時，得不經踐行該法定程序並逕為
    裁定，故基於立法者就聽審權保障與考量司法資源有限性之
    合理分配，法院自得依據個案情節考量其必要性而有判斷餘
    地。基此，本件聲請意旨雖已敘明其聲請再審事由，然既屬
    部分程序上不合法、部分顯無理由且無從補正，依前開說明
    及刑事訴訟法第429條之2之立法意旨，自無通知聲請人到場
    並聽取其意見之必要，附此敘明。
據上論斷，依刑事訴訟法第433條前段、第434條第1項，裁定如
主文。
中　　華　　民　　國　　111 　年　　2 　月　　16  　　日
                刑事第一庭  審判長法　官  周煙平
                                  法　官  連育群
                                  法　官  吳炳桂
以上正本證明與原本無異。
不得抗告。
　　　　　　　　　　　　　　　　  書記官  吳芝嘉
中　　華　　民　　國　　111 　年　　2 　　月　　17　　日